臺灣桃園地方法院刑事判決
111年度金訴字第153號
公  訴  人  臺灣桃園地方檢察署檢察官 
被      告  馮相傑




選任辯護人  張禮安律師
上列被告因詐欺等案件，經檢察官提起公訴（110年度偵字第298
74、31453號），本院判決如下：
    主  文
丙○○犯三人以上共同詐欺取財罪，處有期徒刑陸月。
扣案之OPPO廠牌行動電話壹支（含門號○○○○○○○○○○號SIM卡壹張
）沒收。
    事  實
一、丙○○於民國110年7月12日起，加入姓名年籍均不詳在通訊軟
    體Telegram上暱稱「新冠病毒」、「通收」之人（下稱「新
    冠病毒」、「通收」）、丁○○（由臺灣桃園地方檢察署另行
    通緝中）所屬之詐騙集團（無證據證明有未滿十八歲之人）
    ，並以月薪新臺幣（下同）10萬元作為報酬，擔任收款、監
    看車手等工作。丙○○與「新冠病毒」、「通收」、丁○○暨渠
    等所屬之其他詐騙集團成員共同意圖為自己不法之所有，基
    於三人以上共同詐欺取財及洗錢之犯意聯絡，由詐騙集團所
    屬之其他成員於同年7月12日上午，假冒成員警電洽甲○○，
    並偽以涉案須配合調查為由，致甲○○陷於錯誤，甲○○先後於
    ①同年7月13日下午5時20分許，在桃園市○○區○○街00號前、②
    同年7月14日上午10時45分許，在同市區○○街00號騎樓、③同
    年7月15日上午11時27分許，在同市區○○街00號騎樓，依序
    交付80萬元、80萬元、100萬元給丙○○，再由丙○○將上開款
    項交予擔任收水工作之丁○○上繳，以此方式轉交贓款，製造
    金流斷點，進而達到掩飾、隱匿詐欺所得之去向。嗣因甲○○
    察覺有異後報警處理，經警持臺灣桃園地方檢察署檢察官所
    核發之拘票將丙○○拘提到案並為附帶搜索，當場扣得OPPO廠
    牌行動電話1支（含門號0000000000號SIM卡1張），始悉上
    情。
二、案經臺灣桃園地方檢察署檢察官指揮桃園市政府警察局桃園
    分局偵查起訴。
    理  由
壹、證據能力部分：
一、本判決引用以下審判外作成之供述證據，被告丙○○及辯護人
    於本院審理中表示同意有證據能力（見153號金訴卷第389頁
    ），亦未於言詞辯論終結前聲明異議，本院審酌上開供述證
    據資料作成或取得時狀況，並無違法不當及證明力明顯過低
    之瑕疵，認以之作為證據應屬適當，均具有證據能力。
二、其餘所依憑認定被告犯罪事實之各項非供述證據，本院亦查
    無有何違反法定程序取得之情形，依刑事訴訟法第158條之4
    規定反面解釋，亦具有證據能力。
貳、實體部分：
一、事實認定之理由及依據：
　　訊據被告對於上開事實坦承不諱（見153號金訴卷第389頁、
    404-405頁），核與證人即告訴人甲○○於警詢及偵查中之證
    述、證人戊○○於本案及另案警詢時之證述、證人即共犯丁○○
    於另案警詢時之證述情節大致相符（見5207號他字卷第7-12
    頁、182-183頁、205-206頁、392頁、396-398頁，29874號
    偵字卷第47-49頁，153號金訴卷第164-165頁），並有監視
    器錄影畫面截圖暨整理資料1份、告訴人之桃園府前郵局與
    臺灣銀行桃園分行存摺影本各1份、偽造之臺灣臺北地方法
    院清查文件共計3份、電話號碼0000000000通聯調閱查詢單
    與雙向基地台位置查詢資料共計4份、丁○○之蒐證照片2份、
    丁○○之電話號碼0000000000通聯調閱查詢單與雙向基地台位
    置查詢資料共計3份、被告之電話號碼0000000000通聯調閱
    查詢單與雙向基地台位置查詢資料共計3份、被告之桃園市
    政府警察局桃園分局搜索扣押筆錄1份、址設桃園市○○區○○
    街00號約客頂級汽車旅館之Google查詢資料1份、桃園市政
    府警察局桃園分局110年11月16日函附刑案現場勘察報告、
    內政部警政署刑事警察局鑑定書1份在卷可稽（見5207號他
    字卷第27-62頁、95-108頁、213-215頁、275-296頁、377-3
    83頁、449-455頁，29874號偵字卷第87-89頁，31453號偵字
    卷第51-77頁、119-129頁、139-144頁，587號審金訴卷第37
    -78頁），足認被告上開任意性自白與事實相符，堪以採信
    。公訴意旨雖認被告與詐騙集團之其他成員於本案中交替擔
    任收款、監看車手等工作，一共向告訴人收取260萬元之款
    項云云，然而，被告已於警詢、偵查及本院準備程序中坦認
    110年7月13、14日，有在上述地點向告訴人收取包裹後轉交
    給暱稱「武大郎」之丁○○（見5207號他字卷第487-488頁，3
    1453號偵字卷第35-37頁，153號金訴卷第92頁），並於本院
    審理時坦承告訴人一共交付三次款項，都是放在袋子裡面，
    只知道袋子裡面裝的是錢，但不知道是裝多少錢，然後到丁○○指定地點交給丁○○（見153號金訴卷第405頁），衡以上開
    所為之供述屬不利於己之陳述，且就同年7月15日在上述地
    點向告訴人收取包裹後轉交給丁○○一節，並有證人即車牌號
    碼000-0000計程車司機林宜成、666-ZM計程車司機曾永照於
    警詢證述明確（見5207號他字卷第85-89頁）、監視器錄影
    畫面截圖暨整理資料（見5207號他字卷第27頁、43-62頁）
    、被告之電話號碼0000000000雙向基地台位置查詢資料（見
    5207號他字卷第289頁）、電話號碼0000000000雙向基地台
    位置查詢資料（見5207號他字卷第295頁）在卷可憑，應認
    與事實相符，是公訴意旨就此部分容有誤認，應予更正如前
    。綜上所述，本案事證明確，被告犯行洵堪認定，應依法論
    科。
二、論罪科刑：
　㈠罪名：
　　核被告所為，係犯刑法第339條之4第1項第2款之三人以上共
    同詐欺取財罪、洗錢防制法第14條第1項之一般洗錢罪。
　㈡共犯：
　　被告就上開犯行，與「新冠病毒」、「通收」、丁○○及其他
    詐騙集團成員間有犯意聯絡及行為分擔，為共同正犯。
　㈢罪數：
　⒈被告於110年7月13日下午5時20分許、7月14日上午10時45分
    許、7月15日上午11時27分許，三次向告訴人收取款項之行
    為，因取款之時、地密接，亦侵害同一法益，各行為之獨立
    性極為薄弱，依一般社會健全觀念，在時間差距上難以強行
    分開，應視為數個舉動之接續實行，應僅論以接續犯之一罪
    為已足。
　⒉被告以一行為同時觸犯上開二罪名，為想像競合犯，應依刑
    法第55條前段規定，從一重之三人以上共同詐欺取財罪處斷
    。
　㈣刑之減輕：
　⒈被告雖於本院審理中自白洗錢犯行（見153號金訴卷第389頁
    ），已合於洗錢防制法第16條第2項減輕其刑之規定，惟所
    犯之一般洗錢罪，屬上開想像競合犯其中之輕罪，僅得由本
    院於後述量刑時一併衡酌該部分減輕其刑事由（見理由欄貳
    、二、㈤之論述），即屬評價完足。
　⒉辯護人雖為被告主張請依組織犯罪防制條例第8條第2項規定
    減輕其刑云云（見153號金訴卷第406頁），並以另案證人黃
    政霖之證述、臺北市政府警察局內湖分局刑事案件報告書為
    其論據。然而，本案不論是組織犯罪防制條例第8條第1項或
    第2項，被告所犯之參與犯罪組織部分已於另案中（即臺灣
    士林地方法院111年度金訴字第73號詐欺等案件）首犯論罪
    ，即於本案中無庸再重複論罪，而不另為不受理之諭知（見
    理由欄貳、四之論述），本院自無從審酌組織犯罪防制條例
    第8條有關減輕其刑之規定。
　⒊就本案之犯罪情節而言，被告造成告訴人受有260萬元之損失
    ，固非可取，然而考量被告係擔任下層車手，所為均係聽從
    「新冠病毒」、「通收」、丁○○與其他詐騙集團成員之指示
    ，與上層謀劃及實際實行詐術之人相比，顯見參與犯行之惡
    性較輕，且被告後於本院審理中坦承犯行，並以45萬元與告
    訴人達成和解，迄今已按調解筆錄支付告訴人15萬元，有本
    院調解筆錄、辦理刑事案件電話查詢紀錄表各1份在卷可考
    （見153號金訴卷第409-410頁、415頁），尚見被告彌縫之
    心，相較於其他加重詐欺之行為人或為主導首謀、長期大量
    犯案，肇致多數被害人鉅額款項遭詐騙，並從中獲取高額暴
    利、甚至完全拒絕賠償被害人等情形以觀，被告於本案中犯
    罪情節及所造成之危害程度，實屬較輕，是依被告犯罪具體
    情狀及行為背景綜合觀之，所犯之罪若量處法定最低度刑即
    有期徒刑1年，仍嫌過重，而有情輕法重之情，衡情尚有可
    憫恕之處，爰依刑法第59條規定，酌減其刑。　
　㈤量刑：
　　爰以行為人之責任為基礎，審酌被告正值青年，不思以合法
    途徑賺取錢財，甘為擔任詐騙集團車手之工作，價值觀念顯
    有偏差，並造成告訴人蒙受財產上之損失，所為非是，惟念
    及被告終能坦承犯行，並有洗錢防制法第16條第2項之減刑
    事由，犯後態度尚可，已與告訴人達成和解，並按調解筆錄
    支付15萬元，尚有悛悔實據，兼衡被告犯罪之動機、目的、
    所生之損害、於本案之分工及參與情節，暨於本院審理時自
    述高中畢業之智識程度、目前在夜市擺攤、經濟勉持之生活
    狀況（見153號金訴卷第405頁）等一切情狀，量處如主文所
    示之刑，以資懲儆。
　㈥不予緩刑之宣告：
　　辯護人雖為被告請求給予附條件之緩刑宣告云云（見153號
    金訴卷第406頁），惟經本院審酌被告自陳係依指示監看盯
    人、收取包裹之犯罪情節（見5207號他字卷第488頁，31453
    號偵字卷第33頁、37頁），卻可領取月薪十萬元左右之犯罪
    動機（見5207號他字卷第488頁，31453號偵字卷第39頁），
    顯見被告為圖輕鬆賺錢，無視政府一再嚴令禁絕詐騙集團犯
    罪之政策，恣意擾亂國家信用秩序，動輒加入詐騙集團，使
    人民財產權隨時處於受侵害之危險。何況被告另犯詐欺案件
    ，經臺灣士林地方檢察署、臺灣臺中地方檢察署檢察官先後
    提起公訴，目前已由臺灣士林地方法院以111年度金訴字第7
    3號案件認為被告犯三人以上共同詐欺取財未遂罪，並判處
    有期徒刑10月，有上開刑事判決1份在卷可考（見153號金訴
    卷第327-347頁），本院認被告仍有因自身犯罪行為承擔刑
    事法律責任之必要，冀收懲戒與教化之效，是認被告所受之
    刑並無暫不執行為適當之特別事由，並無宣告緩刑之必要。
　㈦免予強制工作之說明：
    關於組織犯罪防制條例第3條第3項刑前強制工作之規定，嗣
    經司法院110年12月10日釋字第812號解釋宣告違憲失其效力
    ，且被告所犯之參與犯罪組織部分已於另案中首犯論罪，業
    如前述，本院自無審酌此刑前強制工作宣告之必要。
三、沒收：
  ㈠犯罪所用之物：
　⒈扣案之OPPO廠牌行動電話1支（含門號0000000000號SIM卡1張
    ），為被告所有，並經詐騙集團不詳成員安裝不明軟體後，
    並加入Telegram（紙飛機）與渠等聯繫使用，業據被告於警
    詢時供述明確（見31453號偵字卷第33頁），足認係供犯罪
    所用之物，爰依刑法第38條第2項前段規定宣告沒收。
　⒉未扣案之Apple廠牌行動電話1支（含門號0000000000號SIM卡
    1張），已於被告另犯詐欺案件中查扣，並經法院宣告沒收
    ，有另案之被告警詢筆錄、內湖分局搜索扣押筆錄暨扣押物
    品目錄表影本各1份、臺灣士林地方法院111年度金訴字第73
    號刑事判決1份在卷可佐（見5207號他字卷第190頁、193頁
    ，153號金訴卷第179-183頁、327-329頁、344-347頁），既
    已依法宣告沒收，本案即無重覆諭知沒收之必要。
　⒊扣案之Apple廠牌行動電話1支（含門號0000000000號SIM卡1
    張），固為被告所有，惟被告於本院審理中供承上開手機與
    本案無關（見153號金訴卷第403頁），復無其他證據足認與
    本件詐欺犯行有何直接關聯，故不予宣告沒收。
　㈡犯罪所得：  
　⒈被告否認已因本案犯行獲有報酬（見31453號偵字卷第39頁）
    ，且所領取之款項衡情已交付丁○○並上繳詐騙集團上游，卷
    內復無證據認定被告已自其中分取犯罪所得，爰不予宣告沒
    收。
　⒉此外，詐騙所得之款項既已交付予詐騙集團上游，並無證據
    證明屬被告所有或有事實上之共同處分權，尚無從依洗錢防
    制法第18條第1項規定沒收。　　　　　
四、不另為不受理之諭知：
  ㈠公訴意旨略以：被告基於參與組織犯罪之犯意，於110年7月1
    2日起，加入「新冠病毒」、「通收」所屬三人以上組成，
    以詐術為手段，具有持續性、牟利性之犯罪集團，並以月薪
    10萬元之代價，由被告交替擔任收款車手、監看車手收款等
    工作，因認被告涉犯組織犯罪防制條例第3條第1項後段之參
    與犯罪組織罪嫌云云。
  ㈡按同一案件繫屬於有管轄權之數法院者，由繫屬在先之法院
    審判之，刑事訴訟法第8條前段定有明文；又案件依刑事訴
    訟法第8條之規定不得為審判者，應諭知不受理之判決，同
    法第303條第7款亦規定明確。而案件是否已經起訴，應以檢
    察官起訴繫屬之先後為準，同一案件繫屬於有管轄權之數法
    院，其繫屬在後之法院，倘未經共同之直接上級法院裁定者
    ，即應依上揭刑事訴訟法第303條第7款規定諭知不受理之判
    決，以避免一罪兩判。所謂「同一案件」，乃指前後案件之
    被告及犯罪事實俱相同者而言，既經合法提起公訴或自訴發
    生訴訟繫屬，即成為法院審判之對象，而須依刑事訴訟程序
    ，以裁判確定其具體刑罰權之有無及範圍，自不容許重複起
    訴，以免法院對僅有同一刑罰權之案件，先後為重複之裁判
    ，或更使被告遭受二重處罰之危險，此為刑事訴訟法上「一
    事不再理原則」。而所稱「同一案件」包含事實上及法律上
    同一案件，舉凡自然行為事實相同、基本社會事實相同（例
    如加重結果犯、加重條件犯等）、實質上一罪（例如吸收犯
    、接續犯、集合犯、結合犯等）、裁判上一罪（例如想像競
    合犯等）之案件皆屬之。次按刑罰責任之評價與法益之維護
    息息相關，對同一法益侵害為雙重評價，是過度評價；對法
    益之侵害未予評價，則為評價不足，均為法之所禁。又加重
    詐欺罪，係侵害個人財產法益之犯罪，其罪數之計算，核與
    參與犯罪組織罪之侵害社會法益有所不同，審酌現今詐欺集
    團之成員皆係為欺罔他人，騙取財物，方參與以詐術為目的
    之犯罪組織。倘若行為人於參與詐欺犯罪組織之行為繼續中
    ，先後多次為加重詐欺之行為，因參與犯罪組織罪為繼續犯
    ，犯罪一直繼續進行，直至犯罪組織解散，或其脫離犯罪組
    織時，其犯行始行終結。故該參與犯罪組織與其後之多次加
    重詐欺之行為皆有所重合，然因行為人僅為一參與犯罪組織
    行為，侵害一社會法益，屬單純一罪，應僅就「該案中」與
    參與犯罪組織罪時間較為密切之首次加重詐欺犯行論以參與
    犯罪組織罪及加重詐欺罪之想像競合犯，而其他之加重詐欺
    犯行，祗需單獨論罪科刑即可，無需再另論以參與犯罪組織
    罪，以避免重複評價。是如行為人於參與同一詐欺集團之多
    次加重詐欺行為，因部分犯行發覺在後或偵查階段之先後不
    同，肇致起訴後分由不同之法官審理，為裨益法院審理範圍
    明確、便於事實認定，即應以數案中「最先繫屬於法院之案
    件」為準，以「該案件」中之「首次」加重詐欺犯行與參與
    犯罪組織罪論以想像競合。縱該首次犯行非屬事實上之首次
    ，亦因參與犯罪組織之繼續行為，已為該案中之首次犯行所
    包攝，該參與犯罪組織行為之評價已獲滿足，自不再重複於
    他次詐欺犯行中再次論罪，俾免於過度評價及悖於一事不再
    理原則。至於「另案」起訴之他次加重詐欺犯行，縱屬事實
    上之首次犯行，仍需單獨論以加重詐欺罪，以彰顯刑法對不
    同被害人財產保護之完整性，避免評價不足（最高法院109
    年度台上字第3945號、110年度台上字第4695號判決意旨參
    照）。
  ㈢經查，被告所參與由「新冠病毒」、「通收」三人以上所組
    成，以實施詐術為手段，具有持續性、牟利性及結構性之詐
    欺犯罪組織集團，有使用電話向告訴人誆騙者、有前往向告
    訴人收取款項者、亦有居中聯繫指揮與監看者，堪認其集團
    有相當規模，成員至少三人以上，彼此分工合作以共同達成
    詐欺取財之目的，並朋分贓款牟利，顯係以實施詐欺取財為
    目的，組成具有持續性及牟利性之有結構性組織，為組織犯
    罪防制條例第2條第1項所稱之犯罪組織，固可認定。然而，
    被告參與上述詐騙集團之犯罪組織後，在參與該犯罪組織之
    行為繼續中，於110年7月19、20日，共同詐騙另案告訴人陳
    有峰，其所犯參與犯罪組織、加重詐欺未遂與洗錢未遂等罪
    ，前經臺灣士林地方檢察署檢察官以110年度偵字第13670號
    提起公訴，並於110年10月26日繫屬在臺灣士林地方法院審
    理（即110年度審金訴字第636號，後改分為111年度金訴字
    第73號），係在本案繫屬時間110年11月9日之前，有臺灣高
    等法院被告前案紀錄表、臺灣士林地方法院111年度金訴字
    第73號刑事判決各1份在卷足佐（見153號金訴卷第13頁、32
    7-347頁），足認本案並非被告加入上揭詐騙集團數案中「
    最先繫屬於法院之案件」，本案就參與犯罪組織部分即有重
    複起訴之情形，原應依刑事訴訟法第8條、第303條第7款規
    定諭知公訴不受理，惟公訴意旨認此部分與本院上開論罪科
    刑部分，具有想像競合犯之裁判上一罪關係，爰不另為不受
    理之諭知。
據上論斷，應依刑事訴訟法第299條第1項前段，洗錢防制法第14
條第1項，刑法第28條、第339條之4第1項第2款、第55條前段、
第59條、第38條第2項前段，刑法施行法第1條之1第1項，判決如
主文。
本案經檢察官乙○○提起公訴，檢察官詹佳佩到庭執行職務。
中　　華　　民　　國　　111 　年　　12　　月　　1 　　日
                  刑事第十五庭  審判長法  官  林龍輝
                                      法  官  郭于嘉
                                      法  官  吳軍良
以上正本證明與原本無異。
如不服本判決應於收受判決後20日內向本院提出上訴書狀，並應
敘述具體理由。其未敘述上訴理由者，應於上訴期間屆滿後20日
內向本院補提理由書(均須按他造當事人之人數附繕本)「切勿逕
送上級法院」。 
      　　　　　　　　　　　　　　　  書記官　魏妙軒
中　　華　　民　　國　　111 　年　　12　　月　　1 　　日
附錄本案論罪科刑法條全文：
刑法第339條之4
Ⅰ犯第三百三十九條詐欺罪而有下列情形之一者，處一年以上七
  年以下有期徒刑，得併科一百萬元以下罰金：
  一、冒用政府機關或公務員名義犯之。
  二、三人以上共同犯之。
  三、以廣播電視、電子通訊、網際網路或其他媒體等傳播工具
      ，對公眾散布而犯之。
Ⅱ前項之未遂犯罰之。
洗錢防制法第14條
Ⅰ有第二條各款所列洗錢行為者，處七年以下有期徒刑，併科新
  臺幣五百萬元以下罰金。
Ⅱ前項之未遂犯罰之。
Ⅲ前二項情形，不得科以超過其特定犯罪所定最重本刑之刑。